【裁判字號】    89,訴,703
【裁判日期】    900706
【裁判案由】    妨害自由等
【裁判全文】
臺灣基隆地方法院刑事判決                          八十九年度訴字第七三號
    公  訴  人  臺灣基隆地方法院檢察署檢察官
    被      告  乙○○
右列被告因妨害自由等案件，經檢察官提起公訴 (八十九年度偵字第三七００號 )，
本院判決如左：
    主      文
乙○○私行拘禁，累犯，處有期徒刑肆月，如易科罰金以參佰元折算壹日。
    事    實
一、乙○○前於民國八十四年間因違反麻醉藥品管理條例，經台灣台北地方法院判處
    有期徒刑五月，如易科罰金以參佰元折算一日確定，甫於八十五年四月十六日執
    行完畢，猶不知悔改。其為罹患器質性精神病、酒精成癮及安非他命濫用之患者
    ，平日自由決定意思之能力較普通人之平均程度顯然減退，為精神耗弱之人，於
    八十九年九月六日下午六、七時許在基隆市○○區○○路六號住處復因施用第二
    級毒品安非他命（施用毒品之部分業經本院另案裁定送勒戒處所觀察、勒戒），
    以致出現幻視、幻聽等意識障礙，並外出尋找離家多日之妻，適於同日晚間九時
    許在基隆市○○路九十號前遇見南非籍女子甲○○○.LISA.MANORAMA，誤認其知悉其
    妻之行蹤卻故意隱瞞，而對甲○○○.LISA.MANORAMA心生不滿，竟基於妨害自由之故
    意，抓住甲○○○.LISA.MANORAMA之手臂，以徒手方式將甲○○○.LISA.MANORAMA由上開
    基隆市○○路九十號前強行押至乙○○位於基隆市○○區○○路六號住處房間內
    ，並隨即將門鎖上，以私行拘禁之方式剝奪甲○○○.LISA.MANORAMA之行動自由，乙
    ○○因不黯英文無法與甲○○○.LISA.MANORAMA 溝通，一時氣憤復基於傷害之故意
    ，徒手毆打甲○○○.LISA.MANORAMA臉部等處，致甲○○○.LISA.MANORAMA受有下顎及頸
    部紅瘀（五乘以０‧一公分）、上臂七乘以五公分紅腫等傷害，迨至同日下午十
    時許，甲○○○.LISA.MANORAMA乘乙○○不注意之際，掙脫奪門逃離現場，嗣警據報
    於翌日上午五時十分許在基隆市○○路四號前循線查獲。
二、案經被害人甲○○○.LISA.MANORAMA訴由基隆市警察局第二分局移送台灣基隆地方法
    院檢察署檢察官偵辦。
    理      由
一、右揭犯罪事實，業據被告乙○○於警訊、檢察官偵查中及本院審理時坦承不諱，
    核與告訴人甲○○○.LISA.MANORAMA於警訊、偵查及本院審理時指訴之情節相符，
    復有行政院衛生署基隆醫院驗傷診斷書一紙附卷可稽，被告之自白核與事實相符
    ，本件事證明確，其犯行洵堪認定，應予依法論科。
二核被告乙○○所為，係犯刑法第三百零二條第一項之私行拘禁罪，及同法第二百
    七十七條第一項之傷害罪。被告所犯前開二罪有方法結果之牽連關係，為牽連犯
    ，應從一重之刑法第三百零二條第一項之私行拘禁罪處斷。又被告將告訴人由基
    隆市○○路九十號前強押至被告住處之非法剝奪行動自由行為，乃為達其私行拘
    禁目的之部分階段行為，不另論罪。查被告前因違反麻醉藥品管理條例案件，經
    本院判處有期徒刑四月確定，並於八十五年四月十六日執行完畢，有本院被告全
    國前案紀錄表在卷可考，其於五年內再犯有期徒刑以上之刑之本罪，為累犯，應
    依法加重其刑。又經本院將被告送財團法人長庚紀念醫院基隆分院鑑定其精神狀
    況，結果認被告為一器質性精神病患、酒精成癮及安非他命濫用之患者，且合併
    有反社會人格之傾向，其智力、認知功能、現實感、判斷力無明顯缺失，但情緒
    及衝動控制有顯著障礙。其犯罪行為可能部分受到精神病症狀所指使，犯案當時
    在安非他命的影響下出現有部分之意識障礙，應已達到精神耗弱之程度，並無心
    神喪失之情形，有該院九十年六月四日（九０）長庚院基字第一一七五號函一份
    在卷可參，足證被告於案發當時其精神狀態已達精神耗弱之程度，為精神耗弱人
    ，殆屬無疑，故應依刑法第十九條第二項之規定，減輕其刑，並先加後減輕之。
    爰審酌被告近年來之素行不佳，因懷疑告訴人故意隱瞞其妻行蹤，竟對告訴人擅
    動私刑非法施以拘禁，並對告訴人身體傷害，使告訴人身心遭受重創，惡性非輕
    ，及犯罪後尚能坦承犯行，尚有悔意等一切情狀，量處如主文所示之刑，並依九
    十年一月十日修正公布之刑法第四十一條規定諭知易科罰金之折算標準，以示懲
    儆。
三、至被告犯本案後，經送台灣基隆看守所附設勒戒處所觀察勒戒後因無繼續施用施
    用毒品之傾向，業已出所並繼續至行政院衛生署基隆醫院精神科接受診治，目前
    病情已漸趨穩定等情，有行政院衛生署基隆醫院診斷證明書及該院精神科就診之
    病歷紀錄各一份在卷可按，故本院認被告現仍持續接受醫院診治，尚無令入相當
    處所施以監護之必要，附此敘明。
據上論斷，應依刑事訴訟法第二百九十九條第一項前段，刑法第三百零二條第一項、
第二百七十七條第一項、第五十五條、第四十七條、第十九條第二項、第四十一條第
一項，罰金罰鍰提高標準條例第一條前段、第二項，判決如主文。
本案經檢察官周慶華到庭執行職務。
中      華      民      國    九十      年      七      月      六      日
                                    臺灣基隆地方法院刑事第二庭
                                        法  官  汪  梅  芬
右正本證明與原本無異。
對於本件判決如有不服，應於收受送達後十日內，向本院提出上訴書狀，上訴於臺灣
高等法院，並按他造當事人之人數附具繕本。
                                        書記官  黃  致  祥
中      華      民      國    九十      年      七      月      九      日
【附錄論罪法條】
刑法第三百零二條第一項：
私行拘禁或以其他非法方法，剝奪人之行動自由者，處五年以下有期徒刑、拘役或三
百元以下罰金。


司法院資訊處製作；財團法人民間司法改革基金會備份。
